最高法院刑事判決　　　　　　九十六年度台上字第六一六四號
上　訴　人　台灣高等法院台南分院檢察署檢察官
上　訴　人
即　被　告　甲○○
上列上訴人等因被告偽造有價證券案件，不服台灣高等法院台南
分院中華民國九十四年三月二十九日第二審判決（九十三年度上
訴字第一０五九號，起訴案號：台灣雲林地方法院檢察署九十一
年度偵字第二四三六號、九十二年度偵字第三四號），提起上訴
，本院判決如下：
    主  文
原判決關於甲○○部分撤銷，發回台灣高等法院台南分院。
甲○○之上訴駁回。
    理  由
一、撤銷發回（即檢察官上訴）部分：
本件原判決認定被告甲○○於民國八十七年三月二十日，為向林
明珠借款，竟基於意圖供行使之用而偽造有價證券之概括犯意，
盜取其父乙○○所有如原判決附表一編號一至五之支票五張（竊
盜部分未據告訴）及印章一枚，完成發票行為，偽造有價證券，
於同年四月一日持交林明珠償還借款新台幣（下同）四百萬元，
並應林明珠之要求，未經其父乙○○之同意，冒用乙○○名義為
共同發票人，簽發如原判決附表二編號一所示面額六百八十五萬
元之本票一張為擔保票據，交予林明珠供作債務擔保。嗣又應林
明珠要求須提供不動產供作債權擔保，竟另基於偽造文書之犯意
，持之前所竊取其父乙○○印鑑章蓋用印文一枚，偽造委託書一
張，並以乙○○為申請人，填寫印鑑登記證明申請書一紙，行使
之前向雲林縣斗六市戶政事務所申請之印鑑證明一紙，再持該印
鑑證明及雲林縣斗六市○○○○段一一一五地號土地權狀，並以
乙○○名義偽造如原判決附表一編號六所示八十七年八月十九日
面額二百萬元之支票一張，並自為代理人，於八十七年五月十日
和林明珠與不知情之林淑女訂定抵押權設定契約書，而於該抵押
權設定契約書上蓋用乙○○之印文七枚，及填寫土地（建物）登
記申請書蓋用乙○○印文四枚與附件用乙○○印文二枚，以證明
影本與正本相符，於八十七年五月十五日持該等文件向雲林縣斗
六地政事務所行使之，將該土地設定抵押權予林淑女，而另借得
二百萬元，足以生損害於雲林縣斗六地政事務所對於地籍管理之
正確性及乙○○。被告除偽造其父乙○○名義如原判決附表一編
號六所示面額二百萬元支票一紙交付林明珠外，同時應林明珠之
要求，並承上開偽造有價證券之犯意，同時蓋用乙○○印章為共
同發票人，而簽發如原判決附表二編號二所示面額二百萬元之本
票一張，並行使持交林明珠為債權擔保等情。因而撤銷第一審關
於諭知被告部分無罪之判決，改判論處被告連續意圖供行使之用
而偽造有價證券罪刑（處有期徒刑三年六月）。固非無見。
惟查：(一)、科刑之判決書，須將認定之事實詳載於事實欄，然後
於理由內，說明其所憑之證據及認定之理由，使其宣示之主文，
與所載之事實及說明之理由，前後均相適合，否則即有判決理由
矛盾之違法，自足構成撤銷之原因。原判決事實欄僅記載被告盜
取其父乙○○所有如原判決附表一編號一至五之支票五張及乙○
○印章一枚，完成發票行為，偽造有價證券云云（見原判決第一
頁倒數第五行至倒數第三行），然對被告究竟如何偽造該五張支
票（同時同地抑或異時異地為之）之犯罪態樣並未詳加認定，此
攸關被告所為究係接續犯或連續犯之法律適用。又如原判決上開
事實之記載無訛，似認被告僅竊取乙○○之支票五張（即原判決
附表一編號一至五所示之支票）及印章一枚，並未竊取其他支票
或土地權狀；然原判決事實欄另認定被告持該印鑑證明及雲林縣
斗六市○○○○段一一一五地號「土地權狀」，並以乙○○名義
偽造簽發如原判決「附表一編號六所示八十七年八月十九日面額
二百萬元之支票一張」，對被告如何取得上開土地權狀及原判決
附表一編號六之支票？亦未詳加認定記載。此等事實既屬不明，
本院無從就原判決適用法律當否而為判斷。(二)、與被告有親屬關
係之人，所為有利於被告之證言，其證明力如何，固屬於事實審
法院自由判斷之職權，但其判斷仍須受論理與經驗法則之支配。
原判決就證人黃逢春、張隆順所為有利於被告之證述，未說明究
竟有何具體瑕疵，僅以證人黃逢春係被告林明珠之配偶，證人張
隆順係乙○○之子、被告甲○○之弟，渠等於原審所為證詞各有
所偏，即遽認黃逢春、張隆順之證言，均不足為有利於被告之認
定（見原判決第六頁第七行至第八行），此部分自由判斷之職權
運用，顯難謂合於論理法則。(三)、盜用印章，乃無使用權人，擅
自以他人真正之印章持以蓋用，並當然產生該真正印章之印文，
只論以盜用印章罪，倘盜用印章所產生之印文，係屬偽造私文書
行為之一部，則不另構成盜用印章罪，此與偽造印文罪之犯罪態
樣顯然有別，該盜用印章所生之印文，並非偽造之印文，毋庸依
刑法第二百十九條規定宣告沒收。本件原判決認定被告竊取乙○
○之印章一枚，偽造如原判決附表三所示之委任書、印鑑證明申
請書、抵押權契約書、抵押權申請書等私文書，就此部分認定被
告犯連續行使偽造私文書，足以生損害於他人罪，上開文書上「
乙○○」之印文既為真正，原判決竟就其附表三所示之上開印文
十五枚，適用刑法第二百十九條規定予以沒收，自有判決適用法
則不當之違誤。以上，或為檢察官上訴意旨所指摘，或係本院得
依職權調查之事項，應認原判決關於被告部分，有發回更審之原
因。原判決認被告另牽連觸犯使公務員登載不實部分，基於審判
不可分原則，亦併予發回。又原判決事實欄第二頁第三行記載「
到期日為八十七年十一月十九日」，但原判決附表二編號一則記
載為「八十七年五月十九日」；原判決第二頁第七行記載偽造委
「託」書，但原判決附表三編號一記載為委「任」書；原判決第
二頁第八行記載為印鑑「登記」證明申請書，但原判決附表三編
號二記載為印鑑證明申請書，此等用語上之誤植，更審時應併注
意及之。
二、上訴駁回（即被告上訴）部分：
按刑事訴訟法第三百七十七條規定，上訴於第三審法院，非以判
決違背法令為理由，不得為之。是提起第三審上訴，應以原判決
違背法令為理由，係屬法定要件。如果上訴理由書狀並未依據卷
內訴訟資料，具體指摘原判決不適用何種法則或如何適用不當，
或所指摘原判決違法情事，顯與法律規定得為第三審上訴理由之
違法情形，不相適合時，均應認其上訴為違背法律上之程式，予
以駁回。上訴人即被告甲○○上訴意旨略以：被告於偽造及行使
偽造文書與有價證券之前，即有將需錢花用之情告訴母親，亦即
乙○○之妻，則於被告之主觀意思中，僅有借用票據、書契等暫
供變現，爾後亦當自己清償債務，不致拖累他人之意，然或因被
告之母親未將前情詳盡轉知乙○○，始生本案之誤會，故被告應
不成立犯罪。退一步言，被告所為亦屬於使用竊盜之範疇，因法
律規定親屬間之竊盜係告訴乃論之罪，乙○○既未提出告訴，被
告所為自不構成犯罪。退萬步言，被告係受同案被告林明珠所陷
害教唆，同案被告林明珠既不成立犯罪，被告自亦應同受有利之
判決云云，僅係單純事實之爭執，並未依據卷內訴訟資料，具體
指摘原判決不適用何種法則或如何適用不當，自不能認係適法之
第三審上訴理由。依上揭說明，被告之上訴違背法律上之程式，
應予駁回。
據上論結，應依刑事訴訟法第三百九十七條、第四百零一條、第
三百九十五條前段，判決如主文。
中　　華　　民　　國　九十六　年　 十一 　月　 十五 　日
                      最高法院刑事第七庭
                          審判長法官  張　淳　淙
                                法官  劉　介　民
                                法官  張　春　福
                                法官  蔡　彩　貞
                                法官  林　俊　益
      本件正本證明與原本無異
                                      書  記  官
中　　華　　民　　國　九十六　年　 十一 　月 　十九 　日
                                                      Ｅ
